臺灣臺中地方法院民事判決　　　　　　　100年度訴字第734號
原　　　告　臺灣省臺中農田水利會
法定代理人　蔡篤乾
訴訟代理人　蔣志明律師
複代理人　　楊榮富律師
被　　　告　張卡立
兼上一人之
訴訟代理人　張朝泉
被　　　告　張朝圍
　　　　　　張卡其
　　　　　　張陳秀鑾
兼上二人之
訴訟代理人　林美月
被　　　告　張卡濠
　　　　　　張朝在
上　一　人
訴訟代理人　陳秀美
上列當事人間請求給付租金等事件，本院於民國100年12月5日言
詞辯論終結，判決如下：
    主    文
一、被告張朝圍、張朝在、張朝泉應將坐落臺中市外埔區○○○
    段六四八之一三、六四八之一四地號土地上如附圖一（即臺
    中市大甲地政事務所100年7月20日檢送之土地複丈成果圖）
    所示A部分（面積133.50平方公尺）、B部分（面積40.47平
    方公尺）、C部分（面積16.08平方公尺）、D部分（243.10
    平方公尺）、F部分（面積271.23平方公尺）之建物及如附
    圖二（即臺中市大甲地政事務所100年9月1日檢送之土地複
    丈成果圖）所示虛線部分之東、西兩側磚造圍牆拆除，並將
    上開占用部分之土地返還原告。
二、被告張朝泉應將坐落臺中市外埔區○○○段六四八之一三、
    六四八之一四地號土地上如附圖一所示E部分（面積23.36平
    方公尺）之車庫拆除，並將上開占用部分之土地返還原告。
三、被告張卡其、林美月、張朝圍、張陳秀鑾應自坐落臺中市外
    埔區○○○段六四八之一三、六四八之一四地號土地上如附
    圖二（即臺中市大甲地政事務所100年9月1日檢送之土地複
    丈成果圖）所示由東西兩側圍牆及北邊地籍線與南邊水溝界
    包圍之土地（面積1703.12平方公尺）上遷出，並將占用之
    土地返還原告；暨自民國99年12月16日起至返還占用土地之
    日止，按月給付原告新臺幣肆仟陸佰肆拾陸元。
四、被告張卡立、張卡其、張卡濠應給付原告新臺幣參萬伍仟陸
    佰玖拾捌元，及自民國100年4月2日起至清償日止，按年息
    百分之五計算之利息。
五、訴訟費用由被告張朝圍、張朝在、張朝泉、張陳秀鑾、林美
    月、張卡其負擔百分之九十六；被告張卡立、張卡濠負擔百
    分之四。
六、本判決第一項於原告以新臺幣參拾參萬元為被告張朝圍、張
    朝在、張朝泉供擔保；本判決第二項於原告以新臺幣壹萬壹
    仟元為被告張朝泉供擔保；本判決第三項於原告以新臺幣肆
    拾陸萬元為被告張朝圍、張陳秀鑾、張卡其、林美月供擔保
    ；本判決第四項於原告以新臺幣壹萬貳仟元為被告張卡立、
    張卡其、張卡濠供擔保；得分別為假執行。但被告張朝圍、
    張朝在、張朝泉就本判決第一項如以新臺幣玖拾捌萬陸仟壹
    佰參拾貳元；被告張朝泉就本判決第二項如以新臺幣參萬貳
    仟柒佰零肆元；被告張朝圍、張陳秀鑾、張卡其、林美月就
    本判決第三項如以新臺幣壹佰參拾陸萬伍仟伍佰參拾貳元；
    被告張卡立、張卡其、張卡濠就本判決第四項如以新臺幣參
    萬伍仟陸佰玖拾捌元；分別為原告預供擔保後，各得免為假
    執行。
    事實及理由
一、程序事項：
    按訴狀送達後，原告不得將原訴變更或追加他訴。但請求之
    基礎事實同一者、擴張或減縮應受判決事項之聲明者、該訴
    訟標的對於數人必須合一確定時，追加其原非當事人之人為
    當事人者，不在此限；民事訴訟法第255第1項第2款、第3款
    、第5款定有明文。所謂請求之基礎事實同一，係指變更或
    追加之訴與原訴之主要爭點有其共同性，各請求利益之主張
    在社會生活上可認為同一或關連，而就原請求之訴訟及證據
    資料，於審理繼續進行在相當程度範圍內具有同一性或一體
    性，得期待於後請求之審理予以利用，俾先後兩請求在同一
    程序得加以解決，避免重複審理，進而為統一解決紛爭者，
    即屬之。次按不變更訴訟標的，而補充或更正事實上或法律
    上之陳述者，非為訴之變更或追加，民事訴訟法第256條定
    有明文。又按原告於判決確定前，得撤回訴之全部或一部；
    但被告已為本案之言詞辯論者，應得其同意；訴之撤回應以
    書狀為之；民事訴訟法第262條第1項、第2項前段定有明文
    。查原告於民國100年3月22日提起本件訴訟時，原僅對被告
    張卡立、張卡其、張卡濠三人起訴，並聲明「一、被告張卡
    立、張卡其、張卡濠應將坐落臺中市外埔區○○○段648-13
    、648-14地號土地上（下稱系爭土地）如附圖所示黃色區域
    內之建物及地上物拆除（位置、面積均以實測為準），並將
    黃色區域之土地返還原告。二、被告應給付原告新臺幣（下
    同）3萬5698元，及自起訴狀繕本送達翌日起至清償日止按
    年息5％計算之利息，暨自99年12月16日起至返還上開土地
    之日止，按月給付原告4,646元之損害金。三、願供擔保請
    准宣告假執行。」（詳本院卷第4至6頁）；嗣於100年9月9
    日再予追加被告張朝圍、羅張秀瓊、張朝在、張秀蕾、張朝
    泉、張秀免、林美月、張陳秀鑾，並追加、變更訴之聲明為
    ：「一、被告張朝圍、羅張秀瓊、張朝在、張秀蕾、張朝泉
    、張秀免應將坐落系爭土地上如附圖1（即臺中市大甲地政
    事務所100年7月20日檢送之土地複丈成果圖）所示A部分（
    面積133.50平方公尺）、B部分（面積40.47平方公尺）、C
    部分（面積16.08平方公尺）、D部分（243.10平方公尺）、
    F部分（面積271.23平方公尺）之建物及如附圖2（即臺中市
    大甲地政事務所100年9月1日檢送之土地複丈成果圖）所示
    虛線部分之東、西兩側磚造圍牆拆除，並將上開占用部分之
    土地返還原告。二、被告張朝泉應將坐落系爭土地上如附圖
    1所示E部分（面積23.36平方公尺）之車庫拆除，並將占用
    部分之土地返還原告。三、被告張卡其、林美月、張朝圍、
    張陳秀鑾應自坐落系爭土地如附圖2所示由東西兩側圍牆及
    北邊地籍線與南邊水溝界包圍之土地（面積1703.12平方公
    尺）上遷出，並將占用之土地返還原告；暨自99年12月16
    日起至返還占用土地之日止，按月給付原告46 46元。四、
    被告張卡立、張卡其、張卡濠應給付原告3萬569 8元，及自
    起訴狀繕本送達翌日起至清償日止按年息5％計算之利息。
    五、願供擔保請准宣告假執行。」（詳本院卷第66至68頁）
    ；再於100年11月30日具狀撤回對被告羅張秀瓊、張秀蕾、
    張秀免之起訴，並得被告之同意（詳本院卷第146頁、第148
    至149頁）。核原告前揭所為，就系爭建物、地上物占用系
    爭土地之位置及面積部分所為之更正，係依據臺中市大甲地
    政事務所實際複丈測量後之結果而為事實上之更正陳述，尚
    非訴之變更或追加。至於原告上揭其餘變更及追加，所涉基
    礎事實，均係被告等人占用系爭土地有無正當權源，是原請
    求與追加後之訴之主要爭點具有共同性，其訴訟及證據資料
    ，於審理中具有同一性或一體性，且因如附圖1所示A、B、C
    、D、F之建物及地上物為被告張朝圍、張朝在、張朝泉之父
    張清崑所建造之未經辦理保存登記之建物及地上物，業經被
    告張朝圍、張朝在、張朝泉等三人共同繼承，故就拆除此部
    分建物、地上物及返還土地之訴訟標的，對於其三人必須合
    一確定，故徵諸前開法條規定，原告所為前揭訴之變更、追
    加及撤回，均應予准許。
二、兩造爭執要旨：
（一）原告方面：
   1、緣坐落臺中市外埔區○○○段648-13、648-14地號土地（
      下稱系爭土地）為原告所有。詎訴外人張清崑（已於78年
      4月29日亡故）多年前未經原告同意，擅自在系爭土地上
      興建如附圖一（即臺中市大甲地政事務所100年7月20日檢
      送之土地複丈成果圖，下同）所示A部分家禽搭建（面積1
      33.50平方公尺）、B部分土造房子（面積40.47平方公尺
      ）、C部分小房子（面積16.08平方公尺）、D部分三合院
      房屋（243.10平方公尺）、F部分工具房屋（面積271.23
      平方公尺）及如附圖二（即臺中市大甲地政事務所100年9
      月1日檢送之土地複丈成果圖，下同）所示虛線部分之東
      、西兩側磚造圍牆，作為住家使用，嗣張清崑亡故後，該
      等未經辦理保存登記之建物及地上物，則由被告張朝圍、
      張朝在、張朝泉三人繼承（又張清崑之繼承人雖另有羅張
      秀瓊、張秀蕾、張秀免等三人，惟該三人均出具聲明書表
      示未繼承祖上產業）。被告張朝泉則於多年前未經原告同
      意，擅自在系爭土地興建如附圖一所示E部分車庫（面積
      23.36平方公尺）。又如附圖二所示由東西兩側圍牆及北
      邊地籍線與南邊水溝界包圍之土地（面積1703.12平方公
      尺；其內即包含附圖一所示A、B、C、D、E、F部分之建物
      及地上物），現由被告張朝圍、張陳秀鑾（即張朝圍之妻
      ）、張卡其（即張朝圍之子）、林美月（即張朝圍之媳）
      居住使用。
   2、嗣被告張卡其（即被告張朝圍之子）、張卡濠（即被告張
      朝在之子）、張卡立（即被告張朝泉之子）向原告申租前
      述占用系爭土地之部分，經原告於99年4月22日辦理出租
      議價作業，經雙方議定每坪每月租金之數額為新臺幣（下
      同）20元，即每月租金共計9,300元（以占用面積約465坪
      即1536平方公尺乘以每坪20元計算），然被告張卡其、張
      卡濠、張卡立於上開租賃契約成立後，復以陳情書請求原
      告調降租金數額，經原告查估小組審議後，決議將每坪每
      月租金調降為每坪10元，並以1536平方公尺換算其等租用
      坪數為464.6坪，而據以計算每月租金為4,646元。詎被告
      張卡其、張卡濠、張卡立嗣後卻不願配合辦理租賃契約之
      書面簽訂事宜，亦拒絕繳納租金，經原告以99年11月29日
      之存證信函限被告張卡其、張卡濠、張卡立於文到15日內
      繳交積欠7個月之租金（即99年4月22日至99年11月21日）
      ，逾期即以該函作為終止租約之表示，不另為通知，並訴
      請拆屋還地，惟被告張卡其、張卡濠、張卡立於99年11月
      30日收受上開存證信函後15日內，仍未繳納所欠租金，之
      後亦置之不理，故原告所為附停止條件之終止租約之意思
      表示，已於99年12月15日條件成就，故自99年12月16日起
      ，原告與被告張卡其、張卡濠、張卡立間已無租賃關係存
      在。
   3、爰依民法第767條第1項前段、中段規定，請求被告張朝圍
      、張朝在、張朝泉應將如附圖一所示A、B、C、D、F部分
      之建物及如附圖二所示虛線部分之東、西兩側磚造圍牆拆
      除，並將上開占用部分之土地返還原告；被告張朝泉應將
      如附圖一所示E部分之車庫拆除，並將上開占用部分之土
      地返還原告；被告張卡其、林美月、張朝圍、張陳秀鑾應
      自如附圖二所示由東西兩側圍牆及北邊地籍線與南邊水溝
      界包圍之土地上遷出，並將占用之土地返還原告。復依租
      賃契約之法律關係，請求被告張卡其、張卡濠、張卡立應
      給付租賃關係存續期間應給付之租金35,698元（原告與被
      告張卡其、張卡濠、張卡立三人間之上開租賃契約自99年
      4月22日成立，至99年12月15日終止消滅，共計7個月又24
      日，故計算式為：4,646元×〈7＋24/30〉＝35,698.79元
      ，小數點以下捨棄）及自起訴狀繕本繕本送達翌日起至清
      償日止按年息5％計算之遲延利息。另依不當得利返還請
      求權，請求被告張卡其、林美月、張朝圍、張陳秀鑾自99
      年12月16日起至返還如附圖二所示由東西兩側圍牆及北邊
      地籍線與南邊水溝界包圍之土地予原告時止，按月給付相
      當於租金4,646元之不當得利。並聲明：如主文第一項至
      第四項所示；且陳明：原告願供擔保，請准宣告假執行。
（二）被告九人答辯：
      渠等認為系爭土地之租金每坪每月10元仍然過高，渠等認
      為尚未議價成立，所以被告張卡其、張卡濠、張卡立與原
      告間之租賃契約尚未成立。渠等仍有意願向原告繼續承租
      土地，但希望原告能與被告張卡其、張卡濠、張卡立分別
      簽訂租約，且再予調降租金，惟原告拒絕繼續與被告調解
      。此外，被告張卡其、張卡濠、張卡立有各繳交10萬元之
      未承租保證金存於原告指定帳戶內，約定日後承租人（即
      被告三人）若不續租時，作為委由原告拆除地上建物之費
      用。被告張卡其、張卡濠、張卡立並聲明：原告之訴及假
      執行之聲請均駁回；並陳明：願供擔保，請准宣告免為假
      執行。其餘被告則均聲明：原告之訴駁回。
三、兩造不爭執之事實：
    下列事實為兩造所不爭執，復有土地登記簿謄本、現場照片
    、臺灣省臺中農田水利會會有土地出租議價紀錄表、臺灣省
    臺中農田水利會會有土地出租議價單、委託書、陳情書、存
    證信函及回執（詳本院卷第8至21頁）、被繼承人張清崑之
    全戶戶籍謄本及繼承系統表（詳本院卷第73至101頁）、被
    告（經撤回）羅張秀瓊、張秀蕾、張秀免出具之聲明書（詳
    本院卷第130至132頁）、被告張卡其、張卡濠、張卡立各繳
    納10萬元未得標拆屋保證金至原告指定帳戶之收入書及存款
    憑條（詳本院卷第151至153頁）附卷可稽，並經本院現場履
    勘無訛，且製有勘驗測量筆錄及攝有現場照片在卷可憑（詳
    本院卷第38至50頁），另有臺中市政府大甲地政事務所100
    年7月20日甲地二字第1000007225號函檢送如附圖一之土地
    複丈成果圖（詳本院卷第51至52頁）及臺中市政府大甲地政
    事務所100年9月1日甲地二字第1000008946號函檢送如附圖
    二之土地複丈成果圖（詳本院卷第64頁）存卷可參，自堪信
    為真實，本院採為判決之基礎：
（一）坐落臺中市外埔區○○○段648-13、648-14地號土地（即
      系爭土地）為原告所有。
（二）訴外人張清崑（已於78年4月29日亡故）多年前未經原告
      同意，擅自在系爭土地上興建如附圖一所示A部分家禽搭
      建（面積133.50平方公尺）、B部分土造房子（面積40.47
      平方公尺）、C部分小房子（面積16.08平方公尺）、D部
      分三合院房屋（243.10平方公尺）、F部分工具房屋（面
      積271.23平方公尺）及如附圖二所示虛線部分之東、西兩
      側磚造圍牆，作為住家使用，嗣張清崑亡故後，該等未經
      辦理保存登記之建物及地上物，則由被告張朝圍、張朝在
      、張朝泉三人繼承（又張清崑之繼承人羅張秀瓊、張秀蕾
      、張秀免未繼承祖上產業）。
（三）被告張朝泉多年前亦未經原告同意，擅自在系爭土地興建
      如附圖一所示E部分車庫（面積23.36平方公尺）。
（四）如附圖二所示由東西兩側圍牆及北邊地籍線與南邊水溝界
      包圍之土地（面積1703.12平方公尺；其內即包含附圖一
      所示A、B、C、D、E、F部分之建物及地上物），現由被告
      張朝圍、張陳秀鑾（即張朝圍之妻）、張卡其（即張朝圍
      之子）、林美月（即張朝圍之媳）居住使用。
（五）被告張卡其（即被告張朝圍之子）、張卡濠（即被告張朝
      在之子）、張卡立（即被告張朝泉之子）於98年底至99年
      初與原告洽談申租前述占用系爭土地之部分，並分別於99
      年3月3日、99年1月11日、98年12月30日各存入10萬元之
      未得標拆屋保證金至原告指定之帳戶內，約定日後承租人
      若不續租時，作為委由原告拆除地上建物之費用。嗣於99
      年4月22日，被告張卡其、張卡濠、張卡立委託被告林美
      月與原告進行系爭土地之租金議價，議定每坪每月租金20
      元，每月租金總額為9,300元（以占用面積約465坪乘以每
      坪20元計算），並經被告張卡其、張卡濠、張卡立、林美
      月蓋章用印於原告所製作之臺灣省臺中農田水利會會有土
      地出租議價單上。其後，被告張卡其、張卡濠、張卡立復
      以陳情書請求原告調降租金數額，經原告查估小組審議後
      ，決議將每坪每月租金調降為每坪10元，並以1536平方公
      尺換算其等租用坪數為464.6坪，而據以計算每月租金為
      4,646元。
（六）被告張卡其、張卡濠、張卡立未曾繳納任何租金，原告嗣
      以99年11月29日之存證信函通知被告張卡其、張卡濠、張
      卡立於文到15日內繳交積欠7個月之租金（即99年4月22日
      至99年11月21日），逾期即以該函作為終止租約之表示，
      不另為通知，並訴請拆屋還地，惟被告張卡其、張卡濠、
      張卡立於99年11月30日收受上開存證信函後15日內，仍未
      繳納。
四、法院之判斷：
（一）按所有人對於無權占有或侵奪其所有物者，得請求返還之
      。對於妨害其所有權者，得請求除去之。民法第767條第
      1項前段、中段定有明文。復按自己建築之房屋，與依法
      律行為而取得者有別，縱使不經登記，亦不在民法第758
      條所謂非經登記不生效力之列。違章建築物雖為地政機關
      所不許登記，但非不得以之為交易之標的。不動產物權依
      法律行為而取得者，非經登記不生效力，為民法第758條
      所明定。此項規定，並不因不動產為違章建築而有例外。
      違章建築之讓與，雖因不能為移轉登記而不能為不動產所
      有權之讓與，但受讓人與讓與人間如無相反之約定，應認
      為讓與人已將該違章建築之事實上處分權讓與受讓人；就
      未辦理保存登記之建築物為讓與時，雖因未辦理保存登記
      致不能辦理所有權移轉登記，該建築物之所有權不能發生
      讓與之效力，但受讓人與讓與人間非不得約定將該建築物
      之事實上處分權讓與於受讓人（最高法院41年台上字第10
      39號判例、48年台上字第1812號判例、62年台上字第2414
      號判例、最高法院67年度第2次民事庭庭長會議決定(一)、
      74年度台上字第1317號判決可資參照）。次按土地登記，
      謂土地及建築改良物（以下簡稱建物）之所有權與他項權
      利之登記；所有權之取得、設定、移轉、喪失或變更，應
      辦理登記，土地登記規則第2條、第4條第1項第1款定有明
      文。準此，未辦保存登記之建物若合乎民法對於定著物之
      要求，由出資建築人原始取得該未辦保存登記建物之不動
      產所有權，且未辦保存登記建物仍可為買賣契約之標的，
      惟買受人並未取得該未辦保存登記建物所有權，而僅取得
      該未辦保存登記建物之「事實上處分權」而已。又建物未
      辦理登記，自無所有權可言，是以，未辦保存登記之建物
      所有權人死亡時，該所有權人之繼承人繼承者僅為該未辦
      保存登記建物之事實上處分權，而非該建物之所有權。查
      如附圖一所示編號A、B、C、D、F部分之建物及如附圖二
      所示虛線部分之東、西兩側磚造圍牆，為未經辦理保存登
      記之建物，既為訴外人張清崑所建造並取得所有權，嗣紀
      順章已於78年4月29日死亡，則其繼承人即被告張朝圍、
      張朝在、張朝泉即共同繼承取得該等建物之事實上處分權
      ，應堪認定。至於如附圖一所示編號E部分之車庫，亦為
      未經辦理保存登記之建物，既為被告張朝泉所建造，則由
      被告張朝泉取得所有權，亦堪認定。次按房屋之拆除，為
      事實上之處分行為，未經辦理所有權第一次登記之建物，
      僅所有人或有事實上處分權之人，方有拆除之權限。房屋
      之拆除為一種事實上之處分行為，須有事實上之處分權者
      ，始有拆除之權限；系爭建物尚未辦理所有權第一次登記
      ，各繼承人就其分得之部分，縱未辦理繼承登記，亦有事
      實上處分權，非無拆除之權能（最高法院97年度台上字第
      1101號判決、86年度台上字第2272號判決、91年度台上字
      第583號判決要旨供參）。是以，如附圖一編號A、B、C、
      D、E、F部分之建物及附圖二所示虛線部分之東、西兩側
      磚造圍牆，既係被告張朝圍、張朝在、張朝泉享有事實上
      處分權而無權占用系爭土地，又如附圖二所示由東西兩側
      圍牆及北邊地籍線與南邊水溝界包圍之土地（其內即包含
      附圖一所示A、B、C、D、E、F部分之建物及地上物），現
      由被告張朝圍、張陳秀鑾、張卡其、林美月無權占有系爭
      土地而居住使用，且兩造間現無租賃關係，另被告等人均
      未抗辯亦未舉證渠等與原告間有何其它法律上合法權源而
      得占有使用系爭土地，則原告主張被告等人均無合法權源
      占有使用系爭土地，並依民法第767條第1項前段、中段之
      規定，訴請被告張朝圍、張朝在、張朝泉分別如主文第一
      項、第二項之拆屋還地之請求，及訴請被告張朝圍、張陳
      秀鑾、張卡其、林美月如主文第三項前段之遷出還地之請
      求，均屬有據，應予准許。
（二）按租賃，乃特定當事人間所締結之債權契約，對於契約必
      要之點，即租金與標的物之意思表示必須一致，契約即謂
      已成立（最高法院89年度台上字第676號判決意旨參照）
      。查被告張卡其、張卡濠、張卡立於98年底至99年初與原
      告洽談申租前述占用系爭土地之部分，並分別於99年3月3
      日、99年1月11日、98年12月30日各存入10萬元之未得標
      拆屋保證金至原告指定之帳戶內，約定日後承租人若不續
      租時，作為委由原告拆除地上建物之費用，嗣於99年4月
      22日，被告張卡其、張卡濠、張卡立委託被告林美月與原
      告進行系爭土地之租金議價，議定每坪每月租金20元，每
      月租金總額為9,300元等事實，有前揭臺灣省臺中農田水
      利會會有土地出租議價紀錄表、臺灣省臺中農田水利會會
      有土地出租議價單、委託書在卷可憑，而觀諸該「會有土
      地出租議價單」上，係載明「承租土地標示：臺中縣外埔
      鄉（改制前）馬鳴埔段648-13、648-14地號內、面積約15
      36平方公尺」、「議價成立總價：新臺幣玖仟參佰元整」
      、「說明：本人（即指議價承租人）議價承租上列土地一
      切手續希願依照貴會（即原告）議價通知函之規定遵守履
      行，並於議價成立後辦理承租手續，本租賃標的物按現狀
      點交，議價人請自行到現場勘查」等文字，且經被告張卡
      其、張卡濠、張卡立、林美月蓋章用印於該「會有土地出
      租議價單」之「議價承租人」及「議價成立」等欄位上，
      足徵被告張卡其、張卡立、張卡濠與原告間已於99年4月
      22日，就被告張卡其、張卡立、張卡濠等三人承租上開建
      物及地上物占用系爭土地部分，就承租標的物與租金數額
      之租賃契約必要之點，已達意思表示一致，系爭租賃契約
      已然成立，應屬無疑，縱令被告張卡其、張卡濠、張卡立
      事後另陳情請求調降租金為每月每坪10元，且經原告查估
      後同意調降，此亦屬系爭租賃契約成立後，於租賃關係存
      續中，因情事變更而由契約當事人就租金增減一事再合意
      為調整約定，故被告等人辯稱系爭租賃契約尚未成立云云
      ，應有誤會，尚不足採。又按承租人租金支付有遲延者，
      出租人得定相當期限，催告承租人支付租金，如承租人於
      其期限內不為支付，出租人得終止契約；民法第440條第1
      項定有明文。而出租人因承租人遲延給付租金，定期催告
      其履行，同時表明如於期限內不履行，契約即為終止，係
      附有停止條件之終止租約之意思表示，如承租人逾期仍不
      為履行，則條件成就，即發生終止租約之效力，無須再另
      為終止租約之意思表示。查被告張卡其、張卡濠、張卡立
      自系爭租賃契約成立時即99年4月22日起，未曾依約繳納
      租金予原告，經原告以99年11月29日之存證信函現被告張
      卡其、張卡濠、張卡立於文到15日內繳交積欠7個月之租
      金（即99年4月22日至99年11月21日），逾期即以該函作
      為終止租約之表示，不另為通知，並訴請拆屋還地，惟被
      告張卡其、張卡濠、張卡立於99年11月30日收受上開存證
      信函後15日內，仍未繳納所欠租金，故原告所為附停止條
      件之終止租約之意思表示，已於99年12月15日條件成就，
      故自99年12月16日起，原告與被告張卡其、張卡濠、張卡
      立間之系爭租賃契約已然終止，亦堪認定。故原告基於系
      爭租賃契約存續期間之租金給付請求權及金錢債務之遲延
      利息請求權，請求被告張卡其、張卡濠、張卡立應給付租
      金35,698元（自系爭租賃契約成立時即99年4月22日起至
      99年12月15日終止消滅時止，共計7個月又24日，故計算
      式為：4,646元×〈7＋24/30〉＝35,698.79元，小數點以
      下捨棄），及自起訴狀繕本送達翌日即100年4月2日起按
      年息5％計算之法定遲延利息，於法有據，應予准許。
（三）按依不當得利之法則請求返還不當得利，以無法律上之原
      因而受利益，致他人受有損害為其要件，故其得請求返還
      之範圍，應以對方所受之利益為度，非以請求人所受損害
      若干為準，無權占有他人土地，可能獲得相當於租金之利
      益為社會通常之觀念（最高法院61年台上字第1695號判例
      要旨足參），而無權使用他人土地者，其所受利益，為使
      用本身，「相當於租金」係原受利益依其性質不能返還時
      應償還之價額。查本件被告張卡其、林美月、張朝圍、張
      陳秀鑾係實際占用如附圖二所示由東西兩側圍牆及北邊地
      籍線與南邊水溝界包圍之系爭土地（面積1703.12平方公
      尺）之人，其等無合法權源，即係無法律上原因而受有相
      當於租金之利益，且致原告受有損害，原告自得依不當得
      利之法律關係請求被告返還其利益。從而，原告請求被告
      張卡其、林美月、張朝圍、張陳秀鑾應給付自99年12月16
      日起至返還系爭土地時止，無權占用系爭土地之利益，於
      法有據。而原告依前與被告張卡其、張卡濠、張卡立成立
      之租賃契約所約定每月租金4,646元作為無權占用系爭土
      地之利益，尚屬有憑，從而，原告依不當得利之法律關係
      ，請求被告張卡其、林美月、張朝圍、張陳秀鑾應自99年
      12月16日起（即原告終止與被告張卡其、張卡濠、張卡立
      等三人間之系爭租賃契約後）至返還系爭土地時止，按月
      給付原告4,646元，為有理由，應予准許。
五、綜上所述，原告基於民法第767條第1項前段、中段而為如主
    文第一項、第二項、第三項前段之請求，基於民法第179條
    前段而為如主文第三項後段之請求，基於租賃契約法律關係
    之租金給付請求權及金錢債務之遲延利息請求權而為如主文
    第四項之請求，均於法有據，為有理由，均應予准許。
六、原告及被告張卡其、張卡濠、張卡立分別陳明願供擔保聲請
    宣告假執行或免為假執行，經核均無不合，爰依民事訴訟法
    第390條第2項、第392條第2項之規定，就主文第一項至第四
    項各酌定相當擔保金額宣告之。
七、本件事證已臻明確，兩造其餘攻擊防禦方法及所舉證據，經
    審酌結果，與本件判決結論均無影響，爰不一一論述，附此
    敘明。
八、訴訟費用負擔之依據：民事訴訟法第78條、第85條第1項。
中    華    民    國   100    年    12    月    26    日
                  民事第二庭    法  官  廖慧如
以上正本係照原本作成。
如對本判決上訴，須於判決送達後20日內向本院提出上訴狀（須
附繕本）。如委任律師提起上訴者，應一併繳納上訴審裁判費。
中    華    民    國   100    年    12    月    26    日
                                書記官  林雅慧
備註：本判決後附附圖貳份。
（一）附圖一（即臺中市大甲地政事務所100年7月20日檢送之土
      地複丈成果圖）。
（二）附圖二（即臺中市大甲地政事務所100年9月1日檢送之土
      地複丈成果圖）。